【裁判字號】    99,交抗,183
【裁判日期】    990416
【裁判案由】    聲明異議
【裁判全文】
臺灣高等法院臺中分院刑事裁定         99年度交抗字第183號
抗  告  人
即  被  告  甲○○
上列抗告人因聲明異議案件，不服臺灣南投地方法院98年度審交
聲字第25號中華民國99年1月26日第一審裁定，提起抗告，本院
裁定如下：
    主    文
原裁定撤銷，發回臺灣南投地方法院。
    理    由
一、原裁定意旨略以：(一)、異議人即受處分人甲○○於民國97年
    1月31日23時許，駕駛車牌號碼RB-1539號自用小客車，行經
    南投縣南投市○○路與彰南路一段路口處時，因「駕車行經
    有燈光管制之交岔路口闖紅燈（自中興路紅燈左轉彰南路一
    段）」之違規，為南投縣政府警察局南投分局南投派出所員
    警王雲加當場攔停，並製填投警交字第JC0000000號舉發違
    反道路交通管理事件通知單予以舉發，嗣因異議人未於應到
    案日期前提出申訴或繳納罰鍰結案，且逾越應到案期限60日
    以上，原處分機關乃依道路交通管理處罰條例第53條第1項
    及違反道路交通管理事件統一裁罰基準表之規定，於97年12
    月25日以投監四字第裁65-JC0000000號裁決書，裁處異議人
    罰鍰新臺幣（下同）5,400元，並依同條例第63條第1項第3
    款記違規點數3點等語。(二)、聲明異議意旨略以：異議人駕
    駛車牌號碼RB-1539號自用小客車未曾遭警鳴笛攔查過，且
    異議人於97年2月13日驗車時曾繳交另1張闖紅燈之罰單，異
    議人如有簽收本件罰單，即會一同繳納，不會等著過期加罰
    ，本件違規罰單上之簽名並非異議人所為，為此聲明異議，
    請求撤銷原處分等語。(三)、按汽車駕駛人，行經有燈光號誌
    管制之交岔路口闖紅燈者，處新臺幣1,800元以上5,400元以
    下罰鍰；汽機車駕駛人違反道路交通管理處罰條例第53條規
    定者，除應依該條所規定之罰鍰處罰外，並應予記違規點數
    3點，道路交通管理處罰條例第53條第1項、第63條第1項第3
    款分別定有明文。次按行為人有道路交通管理處罰條例之情
    形者，應填製舉發違反道路交通管理事件通知單，並於被通
    知人欄予以勾記，其通知聯依下列規定辦理：一、當場舉發
    者，應填記駕駛人或行為人姓名、性別、出生年月日、地址
    、身分證統一編號及車主姓名、地址、車牌號碼、車輛種類
    。被查獲之駕駛人或行為人為受處分人時，應於填記通知單
    後將通知聯交付該駕駛人或行為人簽名或蓋章收受之；拒絕
    簽章者，仍應將通知聯交付該駕駛人或行為人收受，並記明
    其事由及交付之時間；拒絕收受者，應告知其應到案時間及
    處所，並記明事由與告知事項，視為已收受，違反道路交通
    管理事件統一裁罰基準及處理細則第11條第1項第1款亦規定
    甚明。再按交通警察製單舉發違反道路交通管理處罰條例所
    列之違規事實，本質上為行政處分，係公務員基於職務上之
    權力，依法就特定之具體事件所為具有公法上效果之單方行
    政行為，基於公務員為公法上行為具有公信力之原則，該行
    政處分當可被推定為真正，其據以依法處分之事實認定亦推
    定為正確，本此公信原則，立法者賦予行政機關制定違反道
    路交通管理事件統一裁罰基準及處理細則，使執勤警員得當
    機處分，以達其維護交通秩序、安全之行政目的，反之，若
    謂公務員一切行政行為均需預留證據以證其實，則國家行政
    必窒礙難行，據此，刑事訴訟法就犯罪證據有關之規定中與
    屬行政秩序罰之交通違規裁罰本質不合之部分，自不在準用
    之列。是若無證據足資證明執勤警員之舉發有誤或有捏造事
    實違法取締之情事，則執勤警員本其維護交通秩序、安全職
    責所為之舉發，自應受到合法、正確之推定。(四)、經查，上
    開自用小客車駕駛人於97年1月31日23時許，行經南投縣南
    投市○○路與彰南路一段路口處時，因自中興路紅燈左轉彰
    南路一段，為南投縣政府警察局南投分局員警王雲加攔停製
    單舉發等情，有南投縣政府警察局投警交字第JC0000000號
    舉發違反道路交通管理事件通知單1紙存卷可按，惟異議人
    否認有於前揭時、地駕駛上開車輛為警舉發之事實，並以前
    揭情詞置辯。查依證人即本件舉發員警王雲加證稱：「當天
    晚上我駕車巡邏行經中興路，看到有一部自小貨車（箱型車
    ）從中興路紅燈左轉彰南路一段，我就將他攔下，駕駛人出
    示駕照、行照，他說他住包尾那邊，他也承認闖紅燈，我就
    開單告發。駕駛人瘦瘦的，身材跟異議人很像，但不確定是
    不是他。（舉發通知單上的資料）是我抄錄駕駛人的駕照、
    行照填上的。我會核對證件上的照片是否與本人相符，該名
    駕駛人自稱是甲○○。我記得那台車很舊，顏色我忘了，印
    象中我當時有核對車輛與行照是相符的，至於是小貨車或小
    客車，我記不起來…」等語；另證人即上開車輛所有人陳淑
    惠證稱：「（問：車子在97年1月31日有無借人）沒有。（
    舉發單）上面甲○○的簽名不是我先生簽的，但資料都是正
    確的。我的行照不曾遺失過。」等語，是證人王雲加就該違
    規車輛之種類證稱係自小貨車（箱型車），與本件舉發通知
    單及系爭車輛行車執照上所載車輛種類為自小客車不符，然
    其於本院作證距舉發時已相隔1年餘，記憶難免淡忘或因舉
    發車輛眾多而混淆，尚難專憑此一端即遽認其舉發之車輛非
    異議人所駕之車輛，仍應以舉發通知單之記載為準。經核
    本件舉發通知單上所載駕駛人之姓名、性別、出生年月日、
    地址、身分證統一編號與異議人均相符，另其上所載車主姓
    名、地址、車牌號碼、車輛種類亦與陳淑惠之行車執照相符
    ，如係他人冒用異議人之姓名及證件，並知悉該車係登記陳
    淑惠名義，進而偽造汽車牌照懸掛於同型車輛之可能性極微
    。異議人雖另辯稱該車牌照曾經遺失，伊有備案，但翌日下
    午車牌即放回車上等語，然經本院向南投縣政府警察局南投
    分局查詢結果，該RB-1539號車牌係於97年3月29日失竊，翌
    日（30日）尋回，有該分局檢送失車─唯讀案件基本資料、
    贓物認領保管單、調查筆錄、南投縣政府警察局車輛協尋電
    腦輸入單附卷可稽，該車牌失竊日期係在本件違規日期之後
    ，是異議人車牌遺失遭冒用之說，顯不可採。又經比對異議
    狀、本院訊問筆錄及交通部公路總局臺中區監理所南投監理
    站檢送南投縣政府警察局投警交字第JC0000000號舉發違反
    道路交通管理事件通知單上異議人「甲○○」之簽名與本件
    舉發通知單上違規人「甲○○」之簽名，因本件舉發通知單
    上「甲○○」之簽名甚為潦草而難以判斷是否為同一人所書
    寫，然本件舉發通知單上駕駛人及車主之資料均屬正確，異
    議人復無法證明其身分、車牌有遭冒用之情形，則執勤警員
    本其維護交通秩序、安全職責所為之舉發，自應受到合法、
    正確之推定。(五)、綜上所述，異議人前開違規事實明確，原
    處分機關依道路交通管理處罰條例第53條第1項、第63條第1
    項第3款及違反道路交通管理事件統一裁罰基準及處理細則
    之規定，裁處異議人罰鍰5,400元，並記違規點數3點，核無
    違誤，異議人之異議為無理由，應予駁回云云。
二、抗告意旨略以：(一)、證人即警員王雲加之證詞模糊，有諸多
    疑點，既舉發過抗告人，何以庭訊時面對面卻稱不識見過？
    又抗告人出門均會攜帶證件，員警舉發當時既有證件，為何
    不確實核對是否為抗告人本人？員警若為巡邏舉發，應係2
    人1組，為何僅有1名員警出庭作證？(二)、舉發時間為抗告人
    就寢時間，且舉發時間至員警出庭作證時間已久，員警何以
    能記得駕駛人自稱為甲○○，且直說住包尾（振興里古厝）
    ，但當時抗告人係居住於彰南路1段674巷29號6樓之1，返回
    包尾古厝也非此種路徑。(三)、舉發單上之簽名並非抗告人所
    寫，非抗告人之字跡，是否員警自製舉發單亦非無疑，且有
    案例可循。(四)、若抗告人確有違規事實，97年2月13日驗車
    時發現有罰單，當會一同繳納，豈會因此再來申訴，庸人自
    擾？為此，爰提起抗告請求撤銷原裁定云云。
三、經查：
  (一)本件原裁定認抗告人有本件違規行為，無非係以證人即舉發
    警員王雲加於原審證述之內容及所為之指認為據，惟查證人
    王雲加於98年3月12日原審訊問時到庭結證稱：「當天晚上
    我駕車巡邏行經中興路，看到有1部自小貨車（箱型車）從
    中興路紅燈左轉彰南路1段，我就將他攔下，駕駛人出示駕
    照、行照，他說他住包尾那邊，他也承認闖紅燈，我就開單
    告發。駕駛人瘦瘦的，身材跟異議人很像，但不確定是不是
    他。我會核對證件上的照片是否與本人相符，該名駕駛人自
    稱是甲○○。我記得那台車很舊，顏色我忘了，印象中我當
    時有核對車輛與行照是相符的，至於是小貨車或小客車，我
    記不起來…」等語，其對於違規之系爭車輛先證稱係自小貨
    車（箱型車），繼則改稱究竟是小貨車或小客車不記得了，
    前後證述顯然不一，且對於駕駛人是否即為當庭之抗告人，
    亦無法確認，則舉發當時違規車輛是否為抗告人所駕駛，即
    非無疑。
  (二)再依抗告人於原審陳稱：「那段時間我住彰南路，不可能由
    中興路左轉往彰南路，員警所說包尾與我住的彰南路有一段
    距離」等語。查本案違規當時，抗告人戶籍係設於南投縣南
    投市振興里振興巷47弄40號，實際居住於南投縣南投市○○
    路○段674巷29號6樓之1，有法務部戶役政作業連結系統（遷
    徙紀錄資料）1份及南投縣政府警察局南投分局調查筆錄（
    上載其實際居住地點）1份在卷可稽。證人王雲加於原審雖
    證稱：當時違規人自稱其居住於包尾，然無論係被告戶籍設
    址處之振興巷47弄40號或實際居所地彰南路1段674巷29號6
    樓之1，均與南投市包尾有相當之距離，此有Google地圖查
    詢2份在卷可按，而證人王雲加於原審具結證述當時違規人
    自稱住在包尾，與本案抗告人之住居處所並不相符，足見王
    雲加當時舉發之違規者是否為抗告人，實有可疑。且抗告人
    陳稱：「我的駕照正本不曾遺失過，但駕照影本有遺失過」
    ，證人王雲加於原審時亦證稱：「（證件有無可能是偽造的
    ？）不排除」等情。依員警及抗告人所言，本案是否可能抗
    告人之證件遭人冒用，亦非無疑。
  (三)又依本件舉發違反道路交通管理事件通知單所載，其上「甲
    ○○」之簽名，業據抗告人之妻陳淑惠於原審到庭結證稱：
    「上面甲○○的簽名筆跡不是我先生簽的」等語。經原審調
    取抗告人歷次違規及報案紀錄，抗告人曾於94年1月14日因
    交通違規為警開單處罰，又於97年3月間因車牌遺失報警處
    理，嗣後並尋獲該車牌，以上有南投縣政府警察局舉發違反
    道路交通管理事件通知單、贓物認領保管單、調查筆錄、南
    投縣政府警察局車輛尋獲電腦輸入單等件在卷（見原審卷第
    30、39、40頁背、41頁背、43頁）可資佐證。經核對抗告人
    於上開各文書，及因本案違規所提異議狀（見原審卷第4、5
    、7頁），其上所簽立之「甲○○」之署名，均屬相同，尤
    其於「廖」、「紋」字之筆畫、筆順均大同小異（僅「彬」
    字之右邊3撇，係逐一工整書寫或直接劃1豎而有所差別），
    足見抗告人之書寫習慣、特性，自94年起至98年間止並無多
    大改變，亦無因時間之經過而有明顯差異。反觀本件違規舉
    發通知單上「甲○○」之簽名，係於97年1月31日所簽，其
    字跡卻與上述文件上「甲○○」之署名差異甚大，實難認具
    有書寫特質之同一性，則本件舉發通知單上「甲○○」之簽
    名，是否為抗告人所簽，確有疑義。
  (四)綜上，原審疏未詳察上開各情，徒以抗告人未能提出任何證
    據以資證明其確無違規行為，且無證據足認執勤員警有捏造
    事實違法舉發之情事，即認抗告人所辯不足採信，因而駁回
    其異議，尚嫌速斷。抗告人提起抗告指摘原裁定不當，非無
    理由，應由本院將原裁定撤銷發回原審法院詳細查明，另為
    適法之處理，以昭折服。
四、據上論斷，應依道路交通案件處理辦法第26條，刑事訴訟法
    第413條，裁定如主文。
中    華    民    國    99    年    4    月    16     日
            刑事第九庭  審判長法  官  江  德  千
                              法  官  莊  深  淵
                              法  官  賴  妙  雲
以上正本證明與原本無異。
不得再抗告。
                              書記官  蘇  昭  文
中    華    民    國    99    年    4    月    16     日

司法院資訊處製作；財團法人民間司法改革基金會備份。
